臺灣臺北地方法院刑事判決　　　　　　　　　　　　八十九年度訴字第一一二號
　　公　訴　人　臺灣臺北地方法院檢察署檢察官
　　被　　　告　丁○○
　　選任辯護人　莫家駿
右列被告因偽造文書案件，經檢察官提起公訴（八十九年度偵緝字第四八○號），本
院判決如左：
    主  文
丁○○行使偽造私文書，足以生損害於公眾及他人，處有期徒刑陸月，如易科罰金，
以參佰元折算壹日。
如附表所示之物，均沒收。
    事  實
一、丁○○於民國八十三年間擔任屬於協源營造有限公司（以下簡稱協源公司）工地
    之工頭，於八十三年四月十九日在萬華龍山寺前拾獲丙○○所遺失七十五年三月
    一日核發之中華民國國民身分證一紙，竟意圖為自己不法之所有，而侵占入己，
    並明知戊○○（已經本院判處有期徒刑十月確定並執行中）於八十三年間並未擔
    任屬於協源公司工地之工頭，丙○○亦未曾在該工地工作，竟與戊○○共同基於
    偽造文書之犯意聯絡，於八十三年間某日，在戊○○工作之地點即台北市○○街
    金門茶店內，以新台幣（下同）二千元之代價，委由戊○○以工頭之身份，丙○○為工人身分，在其所持有之空白薪資領款人單、切結書及工資表上填寫資料，
    戊○○即在該工資表上填寫丙○○之基本資料並於「工頭姓名」欄處簽名，在薪
    資領款人單上填寫丙○○之基本資料及在領款人姓名處填寫「丙○○」之姓名，
    又在切結書帶班人處簽名後交還丁○○，丁○○即以在不詳時、地，委由不知名
    刻印店內之成年刻印人員，未經授權盜刻「丙○○」名義之印章一枚，蓋於上開
    工資表上「領款蓋章」欄內，偽造「丙○○」名義之印文十二枚，並將前開丙○○所有之身分證影印後粘貼在工資表上，再於不詳時、地，基於承前共同犯罪之
    意思，委由不知名之成年人，在上開工資表、薪資領款人單、切結書上偽造「丙○○」名義之署名（依序各為一枚、一枚、二枚）及指印各一枚完成偽造後，提
    出予協源公司以行使，使協源公司在不知情之情形下據以製作丙○○名義之八十
    三年度所得稅扣繳憑單，足以生損害於丙○○本人和稅捐管理之正確性。
二、案經丙○○訴由台灣台北地方法院檢察署檢察官偵查起訴。
    理  由
一、訊據被告丁○○對於右揭被訴之犯罪事實，矢口否認，辯稱：戊○○並沒有在茶
    室工作，她確實是工頭，前揭工資表、薪資領款人及切結書均是他自己填寫，二
    千元代價不是伊給的，而是協源工公司老闆給的云云，並聲請本院傳訊證人盧建
    霖（即己○○）、甲○○及乙○○等人。惟查右開事實，業據被害人丙○○指訴
    綦詳，核與證人戊○○證述情節相符，並有前揭工資表、薪資領款人單及切結書
    及財政部台灣省北區國稅局宜蘭縣分局函、登報作廢資料等影本各一紙在卷足資
    佐證；而本院八十九年十二月八日訊問時證人盧建霖到庭與證人戊○○當庭對質
    後結證稱：「七十九年因包工程而在一起（指與被告），一直到八十五年我沒包
    工程而沒有在一起，我是黃（國雄）找來的工頭，協源公司工程我不是黃的工頭
    ，是經黃介紹直接向協源包的，甲○○是我在協源工地認識的，我負責收集工人
    的薪資表交給公司，並不認識戊○○，沒看過戊○○帶工人在工地工作」，證人
    甲○○於同日證稱：「因與協源公司包工程而認識（被告），我是自己跟協源包
    工程而認識，我約是七十九年、八十年開始包的，做了三、四年左右，我認識盧
    建霖，他是帶工人在協源公司工作，當庭對質，不認識戊○○，沒有看過廖。」
    （參見當日庭訊筆錄記載）。另證人乙○○於本院八十九年十二月二十六日審理
    時到庭結證稱：「我在八十年時，在桂林路開了一間北國之春的ＫＴＶ店，當時
    證人戊○○在店內當現場經理而認識廖，八十一年底北國之春結束，八十二年我
    去協源跑外務，那時碰到丁○○，他在協源公司當工頭，八十二、三年有一次在
    桂林路碰到證人戊○○，證人廖告訴我說，他都跟董事長在一起比較忙，但他所
    指的董事長我並不知道是誰」屬實，足證證人戊○○並未曾於協源公司所屬工地
    擔任工頭，否則於同時期之工地工頭豈有不認識之理；參酌證人戊○○對於自身
    之犯行自始均坦承不諱，與被告間並無仇怨，於指認被告後亦不得免除自身之刑
    責等情觀之，證人戊○○應無誣陷之理。是被告所辯，無非事後卸責之詞，不足
    採信。本件事證明確，被告犯行應堪認定，應予依法論科。
二、核被告丁○○所為，係犯刑法三百三十七條侵占遺失物罪、第二百十六條、二百
    十條行使偽造私文書罪。偽造印章、印文、署名及指印為偽造私文書之部分行為
    ；偽造私文書後進而行使，偽造之低度行為應為行使之高度行為所吸收，均不另
    論罪。公訴人起訴事實雖未敘及被告侵占遺失物之犯行，然該部分事實與公訴人
    起訴之犯罪事實既具牽連犯之裁判上一罪關係，應為起訴效力所及，自在本院所
    得審理之範圍內，先予敘明。按刑法第四十一條第一項業已修正：「犯最重本刑
    為五年以下有期徒刑之罪，而受六月以下有期徒刑或拘役之宣告，因身體教育、
    職業或家庭之關係或因其他正當事由，執行顯有困難者，得以一元以上三元以下
    折算一日，易科罰金，但確因不執行所宣告之刑，難收矯正之效或難以維持法秩
    序者，不在此限。」，並於九十年一月十日公布並已施行，將得易科罰金之適用
    範圍擴大為最重本刑五年以下有期徒刑之罪，是行為人犯後法律已有變更，依刑
    第二條第一項前段之規定，應適用最有利被告之修正後刑法第四十一條第一項前
    段規定，併為諭知易科罰金之執行標準，附此敘明。被告分別與共犯戊○○及不
    詳姓名之成年人間，就偽造私文書部分，具有犯意之聯絡及行為分擔，為共同正
    犯。其利用不知情之刻印人員盜刻印章，應成立偽造印章罪之間接正犯；其所犯
    侵占遺失物及行使偽造私文書二罪之間，有方法結果之牽連關係，依刑法第五十
    五條之規定，應從較重之行使偽造私文書罪處斷。爰審酌被告犯罪之動機、目的
    、手段、所生損害及犯後態度等一切情狀，量處如主文第一項所示之刑，並諭知
    易科罰金之執行標準，以資懲儆。如附表所示之印章一枚雖未扣案，惟無證據證
    明業已滅失，及其餘扣案之署名及指印，爰依刑法第二百十九條規定，併予宣告
    沒收。
據上論斷，應依刑事訴訟法第二百九十九條第一項前段、刑法第二條第一項前段、第
二百十六條、第二百十條、第三百三十七條、第五十五條、修正後第四十一條第一項
前段、第二百十九條、罰金罰鍰提高標準條例第一條前段、第二條，判決如主文。
本案經檢察官陳佳秀到庭執行職務
中    華    民    國      九十        年    一        月      十八    日
                                      臺灣臺北地方法院刑事第七庭
                                          法  官  陶亞琴
右正本證明與原本無異。
如不服本判決，應於判決送達後十日內，向本院提出上訴狀。
                                          書記官  陳圓圓
中    華    民    國      九十        年      二      月      九      日
附錄本案論罪科刑法條全文
中華民國刑法第二百一十條
 (偽造變造私文書罪)
偽造、變造私文書，足以生損害於公眾或他人者，處五年以下有期徒刑。
中華民國刑法第二百一十六條
 (行使偽造變造或登載不實之文書罪)
行使第二百十條至第二百十五條之文書者，依偽造、變造文書或登載不實
事項或使登載不實事項之規定處斷。
中華民國刑法第三百三十七條
 (侵占遺失物罪)
意圖為自己或第三人不法之所有，而侵占遺失物、漂流物或其他離本人所
持有之物者，處五百元以下罰金。
附表：
編號     文      件     應沒收之物
１、  臨時工工資表    偽造「丙○○」名義之印章一枚、印文十二枚、指印一枚
                      、署名一枚
２、  薪資領款人單    偽造「丙○○」名義之署名一枚、指印一枚
３、  切結書          偽造「丙○○」名義之署名二枚、指印一枚
